【裁判字號】    99,交上易,113
【裁判日期】    991216
【裁判案由】    過失傷害
【裁判全文】
臺灣高等法院高雄分院刑事判決       99年度交上易字第113號
上  訴  人  臺灣屏東地方法院檢察署檢察官
被      告  林福君
上列上訴人因被告過失傷害案件，不服臺灣屏東地方法院99年度
交易字第10號中華民國99年6 月30日第一審判決（起訴案號：臺
灣屏東地方法院檢察署98年度調偵字第297 號），提起上訴，本
院判決如下：
     主  文
上訴駁回。
     理  由
一、公訴意旨略以：林福君未領有駕駛執照，竟於民國98年8 月
    17日上午6 時30分許（起訴書誤載為同年月16日，業經檢察
    官當庭更正），駕駛未懸車牌之報廢自小客車（原車牌號碼
    ：XT-8615 號），沿屏東縣崁頂鄉○○村○○路由西往東方
    向行駛，行經該路段與國道3 號高速公路下方平面道路交岔
    路口處，理應注意車前狀況，並隨時採取必要之安全措施，
    且應遵守交通號誌，而依當時天候晴、路面無缺陷、無障礙
    物、且視距良好，並無不能注意之情事，竟疏未注意及此，
    於行經上開交岔口時，貿然闖越紅燈，適有同向之郭李好騎
    乘腳踏車行駛在前方，行經該交岔路口時，亦疏未注遵守交
    通號誌，貿然闖越紅燈左轉，因兩人有上開疏失，致兩車發
    生碰撞，郭李好因而人車倒地，受有頭部外傷合併腦震盪、
    骨盆骨折等傷害，因認被告涉犯刑法第284 條第1 項之過失
    傷害罪嫌。
二、按犯罪事實應依證據認定之，無證據不得認定犯罪事實。又
    不能證明被告犯罪者，應諭知無罪之判決，刑事訴訟法第15
    4 條第2 項、第301 條第1 項分別定有明文。又事實之認定
    ，應憑證據，如未能發現相當證據，或證據不足以證明，自
    不能以推測或擬制之方法，為裁判基礎（最高法院40年臺上
    字第86號判例參照）；認定不利於被告之事實，須依積極證
    據，苟積極證據不足為不利於被告之事實認定時，即應為有
    利於被告之認定，更不必有何有利之證據（最高法院30年上
    字第816 號判例參照）；且認定犯罪事實，所憑之證據，無
    論直接或間接證據，其為訴訟上之證明，須於通常一般之人
    均不致有所懷疑，而得確信其為真實之程序者，始得據之為
    有罪之認定，倘其證明尚未達到此一程度，而有合理性懷疑
    之存在時，即無從為有罪之認定（最高法院76年臺上字第49
    86號判例參照）。次按刑事訴訟法第161 條第1 項規定：檢
    察官就被告犯罪事實，應負舉證責任，並指出證明之方法。
    因此，檢察官對於起訴之犯罪事實，應負提出證據及說服之
    實質舉證責任。倘其所提出之證據，不足為被告有罪之積極
    證明，或其指出證明之方法，無從說服法院以形成被告有罪
    之心證，基於無罪推定之原則，自應為被告無罪判決之諭知
    （最高法院92年臺上字第128 號判例參照）。
三、公訴人認被告涉有過失傷害罪嫌，無非係以告訴人郭李好之
    指訴、輔英科技大學附設醫院診斷證明書1 紙、道路交通事
    故現場圖、道路交通事故調查報告表(一)、(二)各1 份、現場照
    片共10張、舉發違反道路交通管理事件通知單、證號查詢自
    小客車駕駛人資料、臺灣高屏澎區車輛行車事故鑑定委員會
    高屏澎鑑字第0986004022號函等為其論據。訊據被告固供承
    其所駕上開車輛於上揭時、地確有與被害人騎乘之上開腳踏
    車撞擊，而被害人並因本件事故受傷之事實，惟否認其有未
    注意車前狀況或違反交通號誌指示之過失等語。經查：
  (一)被告於上開時、地駕駛前揭車輛沿屏東縣崁頂鄉○○路行經
    國道三號高速公路下方平面道路交岔路口時，與本件告訴人
    郭李好騎乘之腳踏車擦撞，並致告訴人因而人車倒地，受有
    頭部外傷合併腦震盪、骨盆骨折等傷害之情，業經被告坦認
    ，並有告訴人之指訴、輔英科技大學附設醫院診斷證明書1
    紙、道路交通事故現場圖、道路交通事故調查報告表(一)、(二)
    各1 份、現場照片共10張（含車輛撞擊損壞之情形）、舉發
    違反道路交通管理事件通知單、證號查詢自小客車駕駛人資
    料、屏東縣政府消防局99年5 月19日屏消護字第0990005864
    號函及其附件等在卷可佐，是此部分事實，應無疑義。
  (二)本件事發前，被告刻正沿田寮路由西向東行駛；告訴人原於
    田寮路上與被告同向行駛，至上揭交岔路口時，始由田寮路
    外側車道左轉往北向國道三號高速公路下方平面道路行駛等
    情，亦經被告自白及告訴人證述在卷，亦堪信實。是本件所
    應審究者，係被告於上開時、地與告訴人發生擦撞導致告訴
    人受傷等情，有無如公訴意旨所稱未注意車前狀況及違反交
    通號誌之指示駕駛之過失。
  (三)被告於警詢中辯稱：「當我行使過停止線時我有看見該自行
    車在我車右側車旁，該自行車一直偏要左轉彎我看見後就向
    左做閃避動作已來不及」等語（警卷第3 頁參照），則依被
    告所述，當時被告與告訴人係同向併行，告訴人騎乘之腳踏
    車既非在被告車前，被告當無未注意車前狀況之情形。
  (四)被告上開所辯，核與告訴人於偵查中所稱「我有看右手邊有
    無車輛，沒有看到我後方的來車」等語（偵卷第5 頁參照）
    無違，另參以卷附現場照片所示，被告所駕駛之車輛與告訴
    人騎乘之腳踏車所擦撞之位置分別係在該自小客車之右邊後
    照鏡及該腳踏車之左邊把手部位，則本件事故顯非被告駕駛
    之車輛由後方追撞告訴人之腳踏車，而應係告訴人左轉彎時
    側面擦撞被告之車輛。按汽車行駛至交岔路口，其行進、轉
    彎，應依下列規定：七、轉彎車應讓直行車先行，道路交通
    安全規則第100 條定有明文；可見被告並無注意右側車輛突
    然違規左轉之義務，且依該車道狹窄之情形，若告訴人突然
    左轉，被告能否注意及防免，亦有可疑，故被告自無未注意
    車前狀況之過失。至被告車輛與告訴人腳踏車間是否保持安
    全間距一節，本件告訴人既證稱當時正欲左轉，則依其證述
    ，難認駕駛於告訴人左側之被告於事故發生前有違反保持安
    全間距之情形，又參以本件經檢察官囑託臺灣省高屏澎區車
    輛行車事故鑑定委員會鑑定之結果，亦同此見解，並未認被
    告有何未注意車前狀況或未保持安全間距之過失。故就此部
    分被告並無未注意車前狀況及未保持安全間距之過失之情，
    堪予認定。
  (五)依被告之偵訊筆錄，雖有「我直行時前方是綠燈，到高速公
    路下面時前方變紅燈，要左轉的方向是綠燈」（調偵卷第9
    頁至第10頁參照）等語，然被告於原審審理時辯稱上開於偵
    訊時之筆錄，部分記載與其偵訊時陳述並不相符，嗣原審依
    職權自偵訊時之錄音內容製作譯文後，於原審審理中提示並
    詢問公訴人及被告，均同意該偵訊內容應以譯文為準，是依
    該譯文所示，此部分之訊問內容應係檢察官對告訴人之訊問
    ，而非被告所述，是被告於偵訊中並未坦認闖越紅燈之情，
    亦堪認定。
  (六)被告於偵訊及原審審理中均堅稱其駕車穿越上開交岔路口時
    ，其行車號誌為綠燈，然告訴人先於98年10月13日偵訊中稱
    其方向為紅燈（偵卷第4 頁參照），嗣於同年12月30日偵訊
    中稱其直行時前方是綠燈（調偵卷第9 頁參照），前後已有
    未合；再依告訴人上開譯文所示之證述，告訴人於偵訊中證
    稱：「（問：你本來是直走，你直走你的前面是什麼燈？）
    前面都是綠燈，走到中間才變紅燈。（妳說的中間是哪裡中
    間？）中間是高架下面再過去。」等語，是依告訴人之證述
    ，當係於伊穿越交岔路口過程中，直行田寮路之燈號始由綠
    燈變為紅燈；換言之，依當時被告所駕車輛右側照後鏡與告
    訴人騎乘之腳踏車左邊把手間發生擦撞之事實可知，如告訴
    人前揭證述屬實，被告於穿越交岔路口前之交通管制燈號亦
    應為綠燈，直至其通過停止線之後燈號始行變換，因而被告
    並無違反號誌（即闖紅燈）之情事。雖此部分與被告一再於
    偵訊及原審審理中辯稱係於該路口管制燈號由紅燈轉換為綠
    燈之後，始將原先停等紅燈之車輛發動並穿越該交岔路口之
    情並不相符，然無論究屬何者，均無從認定被告於穿越該交
    岔路口時，有違反號誌（闖紅燈）之違規情事，從而亦無以
    認被告有何違反交通號誌指示駕駛之過失。
  (七)前揭臺灣省高屏澎區車輛行車事故鑑定委員會鑑定結果認：
    「若田寮路號誌為綠燈時，則郭李好騎乘腳踏車未依規定左
    轉為肇事原因。林福君無照駕駛小客車直行無肇事因素。」
    核與本院上開認定相合，益徵被告就本件事故之發生並無過
    失之情。又本件被告與告訴人經本院調解，由被告補償告訴
    人新台幣8 萬元成立和解息訟，附此說明。
四、綜上所述，被告所辯上情，堪以採信。此外，復查無其他確
    切之證據足證被告有公訴人所指之犯行，依上開判例之意旨
    ，應認不能證明被告犯罪。則原審所為被告無罪之諭知，尚
    無不當。被告上訴意旨，仍執前詞，指摘原判決不當，難認
    有理由，應予駁回。
據上論斷，應依刑事訴訟法第368條，判決如主文。
本案經檢察官蔡國禎到庭執行職務。
中    華    民    國    99    年    12    月    16    日
                  刑事第七庭    審判長法  官 莊飛宗
                                      法  官 蔡廣昇
                                      法  官 謝宏宗
以上正本證明與原本無異。
本判決不得上訴。
中    華    民    國    99    年    12    月    17    日
                                      書記官 蘇恒仁

司法院資訊處製作；財團法人民間司法改革基金會備份。
